臺灣桃園地方法院刑事判決　　　　　　　 94年度訴字第731號
公　訴　人　臺灣桃園地方法院檢察署檢察官
被　　　告　戊○○
　　　　　　丙○○
共　　　同
選任辯護人　巨克安律師
被　　　告　丁○○
選任辯護人　石麗卿律師
上列被告因強盜等案件，經檢察官提起公訴（九十四年度偵字第
二一八二、二八三七號），本院判決如下：
    主  文
戊○○持有可發射子彈具有殺傷力之改造手槍，處有期徒刑壹年
貳月，併科罰金新臺幣陸萬元，罰金部分如易服勞役，以參佰元
（即新臺幣玖佰元）折算壹日，扣案之改造手槍壹支（槍枝管制
編號：0000000000號，含彈匣壹個）沒收；又共同連
續以脅迫使人行無義務之事，處有期徒刑陸月。應執行有期徒刑
壹年陸月，併科罰金新臺幣陸萬元，罰金部分如易服勞役，以參
佰元（即新臺幣玖佰元）折算壹日。扣案之改造手槍壹支（槍枝
管制編號：0000000000號，含彈匣壹個）沒收。
丙○○寄藏可發射子彈具有殺傷力之改造手槍，處有期徒刑拾月
，併科罰金新臺幣參萬元，罰金部分如易服勞役，以參佰元（即
新臺幣玖佰元）折算壹日，扣案之改造手槍壹支（槍枝管制編號
：0000000000號，含彈匣壹個）沒收；又共同連續以
脅迫使人行無義務之事，處有期徒刑肆月。應執行有期徒刑壹年
，併科罰金新臺幣參萬元，罰金部分如易服勞役，以參佰元（即
新臺幣玖佰元）折算壹日，扣案之改造手槍壹支（槍枝管制編號
：0000000000號，含彈匣壹個）沒收。
丁○○連續寄藏可發射子彈具有殺傷力之改造手槍，處有期徒刑
陸月，併科罰金新臺幣壹萬元，有期徒刑部分，如易科罰金，罰
金部分如易服勞役，均以參佰元（即新臺幣玖佰元）折算壹日，
扣案之改造手槍壹支（槍枝管制編號：0000000000號
，含彈匣壹個）沒收。
丁○○其餘被訴部分無罪。
    事  實
一、戊○○明知未經許可，不得持有具有殺傷力之改造槍枝或子
    彈，竟於民國九十三年十一月間某日，於電腦網路上向年籍
    姓名不詳，綽號「小偉」之人，以新臺幣（下同）四萬元之
    代價，購得具有殺傷力之改造手槍（由仿ＷＡＬＴＨＥＲ廠
    ＰＰＫ/ Ｓ型半自動手槍製造之玩具手槍換裝土造金屬槍管
    而成，獲案後槍枝管制編號：0000000000號）一
    支、土造子彈一顆而非法持有之。丙○○、丁○○與戊○○
    為朋友關係，亦均明知未經許可，不得非法寄藏具有殺傷力
    之改造槍枝或子彈，丙○○竟於九十四年一月初某日，因戊○○表示參加他人之告別式不宜攜帶槍、彈，遂在桃園市○○路與宏昌六街交岔路口，接受戊○○之託，將上開槍、彈
    藏匿於其桃園縣桃園市○○○街一四Ｏ號四樓住處，戊○○
    於四、五小時後，告別式結束，即將上開槍、彈取回；而丁○○基於概括犯意，先於同年月十日晚間八時許，在其桃園
    縣桃園市○○路二九九巷三號住處前，接受戊○○之託，將
    上開槍、彈藏匿於其住處，迄於同月十二日晚間八時許，戊○○始向丁○○索回；戊○○復於同月十三日晚間八時許，
    在桃園市○○街一九九號五樓之二乙○○住處地下室停車場
    ，將上開槍、彈交由丁○○保管（戊○○、丁○○前往乙○○住處之經過，詳見後述），丁○○便基於同前非法寄藏槍
    彈之概括犯意允受之，並將槍、彈藏匿於桃園市○○路○段
    一一一巷一Ｏ六弄與八十弄交岔路口之草叢堆內。
二、戊○○與乙○○於九十三年九月底某日曾一同前往某處賭博
    ，乙○○因賭資不足，便陸續向戊○○商借十三萬、十五萬
    及二十萬之現金，並於當日賭輸殆盡。戊○○因乙○○事後
    遲未歸還此筆借款，遂於九十四年一月十三日下午三時許，
    與丙○○、丁○○及真實姓名、年籍不詳，年約二十二、三
    歲之成年男子「楊忠保」、「謝東昇」（此二人均未據起訴
    ）等人，一同前往桃園市○○街九八號「雷霆網路咖啡店」
    內，要求乙○○出外商談上開債務問題，乙○○因心想戊○○等人應不會對其不利，遂隨同戊○○等五人步出店外，並
    應戊○○要求，將其本人所駕駛車號ＤＢ－九五七二號自用
    小客車之鑰匙交出後，登上戊○○所駕車輛之右後座，「謝
    東昇」、丙○○則分別坐於副駕駛座及左後座，戊○○此時
    向丙○○稱：若乙○○有給錢，會分給丙○○一點等語，丙○○見有利可圖，並未拒絕，遂由戊○○一同駛離現場。嗣
    行經桃園市○○路某處，戊○○於路旁停車，詢問乙○○要
    如何處理上開債務，乙○○遲未有正面答覆，戊○○遂與丙○○、「謝東昇」共同基於以脅迫妨害人行使權利之犯意聯
    絡，戊○○示意「謝東昇」自副駕駛座下取出戊○○事先藏
    匿於該處之改造槍枝（即前開事實欄所述，戊○○於九十四
    年一月十二日晚間八時許向丁○○索回者），由戊○○持於
    手中揮比，以此脅迫方式，要求乙○○交出身上財物，乙○○因心中恐懼，遂將其隨身皮夾交付戊○○，戊○○便將其
    中現金三千元、身分證、健保卡、駕照、現金卡等物取走，
    而妨害乙○○行使其所有權，並駕車轉往桃園市○○街附近
    之郵局提款機，推由丙○○持乙○○之現金卡，帶同乙○○
    下車提款，惟並未領到錢而作罷。
三、丙○○與乙○○返回車上後，戊○○為滿足其債權，復向乙○○確認於其桃園市○○街一九九號五樓之二住處是否另有
    財物，乙○○表示應該有，戊○○一行人隨即驅車前往。俟
    到達乙○○住處後，由戊○○單獨隨乙○○入內，並基於上
    開妨害他人行使權利之概括犯意，向乙○○之父甲○○脅迫
    稱：乙○○向伊借五十萬元賭博，若不還錢，就要將乙○○
    帶走等語，甲○○聞言心生畏懼，表示要去提領現款，戊○○於是派遣於門外等候，與其有犯意聯絡之丙○○、「謝東
    昇」隨同甲○○至桃園市○○路附近提款機提領一萬八千元
    ，返家後，甲○○再連同手邊之二千元，均交付戊○○，而
    妨害甲○○行使其所有權；戊○○不以為足，喝令乙○○簽
    發四十八萬元本票後，再命甲○○在本票上背書，使孟氏父
    子行無義務之事，再向甲○○嚇稱：須於翌日上午將四十八
    萬元付清，拿到錢才放人等語，言畢便要求乙○○隨同離去
    ，乙○○即與戊○○、丙○○等人一同離開住處，搭乘電梯
    往地下室停車場取車後，前往桃園市○○路哈斯勒汽車旅館
    三Ｏ七室。至於丁○○，因戊○○於到達雷霆網路咖啡店之
    前，曾承諾以一萬五千元為代價，請其幫忙開車，遂依戊○○指示，以乙○○所交付之鑰匙，駕駛乙○○之上開車輛，
    搭載「楊忠保」跟隨於戊○○所駕車輛之後，先至中平路旁
    停靠，再轉往壽昌街附近提款機，並前往乙○○住處所在建
    物地下室停車場停放後，與戊○○、丙○○、「謝東昇」一
    同搭乘電梯前往乙○○所住樓層，在乙○○住處門外等待戊○○事畢，一同離去前往哈斯勒汽車旅館，惟就前開戊○○
    、丙○○、「謝東昇」等人之強制行為均不知情。（戊○○
    在乙○○住處地下室停車場，另有將上開槍、彈交付丁○○
    寄藏之行為，已如前述）。
四、甲○○因戊○○前開脅迫之語，恐戊○○對乙○○有所不利
    ，於翌日（十四日）急忙將尚未到期之郵局帳戶定期存款解
    約，並於上午十一時許將四十八萬元現金交付戊○○。戊○○隨後於十二時許回哈斯勒汽車旅館，分別交付酬勞一萬五
    千元予丁○○、丙○○，乙○○因債務解決，又無處可去，
    則留待於汽車旅館，直至當晚九時許與戊○○一同前往某薑
    母鴨店用餐後，始自行駕駛其所有車號ＤＢ－九五七二號自
    用小客車離開。嗣於九十四年一月二十三日乙○○、甲○○
    向警方報案後，警方循線於桃園市○○路中央戲院前查獲丙○○、丁○○，丁○○並於同年月二十五日晚間六時許供出
    前開寄藏槍、彈之來源及去向，且帶同警方前往桃園市○○
    路○段一一一巷一Ｏ六弄與八十弄之交岔路口藏匿槍、彈處
    起出上開槍、彈，因而查獲本案。
五、案經桃園縣政府警察局桃園分局報請臺灣桃園地方法院檢察
    署檢察官偵查起訴。
    理  由
壹、有罪部分
一、違反槍砲彈藥刀械管制條例部分
    訊據被告戊○○、丙○○、丁○○對於上開持有及寄藏具有
    殺傷力槍、彈之犯罪事實均坦承不諱，且所供情節均互核相
    符，又扣案槍枝一支（含彈匣一個）經送鑑定認係由仿ＷＡ
    ＬＴＨＥＲ廠ＰＰＫ/ Ｓ型半自動手槍製造之玩具手槍換裝
    土造金屬槍管而成，雖欠缺保險鈕，惟不影響擊發功能，可
    供擊發適用子彈使用，具有殺傷力；扣案子彈一顆經送鑑定
    認係土造子彈，經試射可擊發，具有殺傷力，有內政部警政
    署刑事警察局九十四年二月十四日刑鑑字第Ｚ000000
    000號槍彈鑑定書在卷可稽（見九十四年度偵字第二八三
    七號偵查卷第四十二至四十三頁），堪認被告三人此部分之
    自白與事實相符，其等持有、寄藏具有殺傷力槍、彈之犯行
    均堪認定。
二、強制罪部分
    訊據被告戊○○雖坦承：伊當天確有於車上亮槍，並向乙○○取得現金三千元及證件、現金卡等物，要求乙○○以卡片
    領款還債及簽發本票，又要求甲○○於本票簽名背書，復自
    甲○○取得共五十萬元現金等事實，惟矢口否認有何妨害乙○○、甲○○行使權利或脅迫其二人行無義務之事之行為，
    辯稱：當天伊問乙○○何時還錢，乙○○不說話，伊不知道
    怎麼辦，才從包包拿出槍來亮，沒有要對乙○○怎麼樣，心
    想他能否快點還錢，是乙○○自己拿三千元出來，且伊告知
    甲○○債務之事後，甲○○便表示願意幫忙處理，伊並未強
    迫甲○○於本票背書云云；被告丙○○則承認：伊確與被告
    戊○○一同找乙○○處理債務，與戊○○、乙○○、及另一
    名戊○○之朋友同車，並先後陪同乙○○、甲○○前往提款
    機提款，事前知道此行可能有報酬可拿，事後亦向戊○○收
    取一萬五千元報酬等事實，惟矢口否認有何強制乙○○及其
    父交付財物或簽立本票之犯行，辯稱：伊只知道戊○○與乙○○有債務糾紛，伊都是聽戊○○指示辦理，伊並未持槍逼
    迫乙○○，後來去乙○○家時，伊並未進入，不了解裏面發
    生何事云云。經查：
    (一)被告戊○○夥同被告丙○○及「謝東昇」於中平路旁向乙○○追討債務未果，被告戊○○遂持槍揮比，乙○○因畏
      懼而交出皮夾，其中現金三千元遭被告戊○○取走，現金
      卡則交由被告丙○○帶同乙○○前往提款無著等情，業據
      被告戊○○自承：當天伊問乙○○何時還錢，乙○○不說
      話，伊不知道怎麼辦，才從包包拿出槍來亮，心想他能否
      快點還錢等語明確（見本院九十四年八月十一日審判筆錄
      《下稱第二次審判筆錄》第十六頁），並據證人即被害人
      乙○○於偵查中證稱：停在中平路時，副駕駛座之人拿出
      槍，戊○○舉槍對伊，問伊家裡有沒有錢，伊說家裡應該
      有，還叫伊將身上東西拿出來，伊拿出了三千元現金、身
      分證、健保卡、信用卡、駕照、現金卡三張等語詳實（見
      九十四年度偵字第二一八二號偵查卷第八十四、八十五頁
      ），核與證人即被告丙○○於本院審理時結證稱：在中平
      路路邊車上，戊○○有問乙○○錢什麼時候要還，乙○○
      起先不講話，後來又說他沒有錢，氣氛很僵，戊○○就拿
      槍出來揮，戊○○亮槍之後，就要乙○○將身上皮包拿出
      來，戊○○看到錢就把錢拿走，看到有現金卡、信用卡，
      就叫伊陪乙○○去看卡片裡到底有沒有錢等語相符（見第
      二次審判筆錄第五、十二、十四頁），另衡諸槍枝乃具高
      度危險性之違禁品，一般人均對此深感恐懼，被告戊○○
      與證人乙○○身處同車，距離極為接近，被告戊○○為催
      討債務而在證人乙○○面前持槍揮比，其目的自為迫使證
      人乙○○就範並交付財物無疑，被告戊○○辯稱：伊亮槍
      並沒有要讓乙○○怎麼樣云云，顯屬臨訟飾卸之詞，委無
      可採。至證人乙○○於本院審理時改稱：因為戊○○不相
      信伊沒錢，伊就將口袋裡東西通通掏出來給戊○○看，證
      明伊確實沒錢云云（見本院九十四年六月二十三日審判筆
      錄《下稱第一次審判筆錄》第八頁），及證人丙○○經其
      與戊○○共同選任辯護人巨克安律師再度結問乙○○掏錢
      之經過時改稱：是乙○○主動拿出來給戊○○看云云（見
      第二次審判筆錄第十六頁），經質諸二名證人均無法合理
      解釋變更證言之理由，且若乙○○自願交付財物，被告戊○○豈有於乙○○面前持槍揮比，暴露其持有違禁品犯行
      之必要，證人乙○○、丙○○此部分變更之證言，顯與常
      情有悖，而屬迴護被告戊○○之詞，無可採信。
    (二)被告丙○○確認乙○○無法以卡片提款償還後，被告戊○○經乙○○表示家中應有財物，被告戊○○即驅車前往，
      並對乙○○之父甲○○脅迫稱：乙○○向伊借五十萬元賭
      博，若不還錢，就要將乙○○帶走等語，甲○○因心生畏
      懼，便由被告丙○○、「謝東昇」帶同前往提款機提領一
      萬八千元，再連同手邊之二千元，一併交付戊○○，戊○○再命乙○○簽發四十八萬元本票，由甲○○背書，又向
      甲○○嚇稱：須於翌日上午將四十八萬元付清，拿到錢才
      放人等語，甲○○因恐被告戊○○對乙○○不利，於翌日
      上午十一時許將四十八萬元現金交付戊○○等情，業據證
      人乙○○於偵查中陳稱：戊○○問伊家裡有沒有錢，伊說
      應該有，戊○○就說要去伊家中拿錢，戊○○向伊父親要
      五十萬元，當天給了二萬現金，戊○○要伊簽四十八萬元
      本票，由伊父親背書，並跟伊父親說拿到錢才放人等語綦
      詳（見九十四年度偵字第二一八二號偵查卷第八十五、八
      十六頁），並據證人甲○○於偵查中證稱：戊○○一進門
      就說他拿現金給乙○○賭博，要把乙○○帶走，伊就拿存
      摺給他看，要先拿二萬給他，戊○○另叫乙○○開四十八
      萬元本票，由伊簽名背書，並說餘額要在翌日中午前給他
      ，伊於翌日上午十一時就將四十八萬交給戊○○等語明確
      （見九十四年度偵字第二一八二號偵查卷第八十七頁），
      二位證人所言並互核相符。至證人乙○○於本院審理時改
      稱：進入伊住處之後，伊就告知伊父親積欠戊○○近五十
      萬之事，伊父親身上只有二萬元，伊就跟戊○○說先還他
      二萬元，其他簽本票，戊○○說好云云（見第一次審判筆
      錄第九頁），證人甲○○於本院審理時亦改稱：戊○○進
      門後，就說乙○○向他借現金賭博，共四十多萬接近五十
      萬，伊先給戊○○二萬元，戊○○問剩下的錢怎麼辦，伊
      說由伊兒子開票、伊背書總可以吧云云（見第一次審判筆
      錄第十六、十七頁），二人所言顯屬避重就輕，且與被告
      戊○○於偵查中自承：是伊提議要簽本票（見九十四年度
      偵字第二一八二號偵查卷第一Ｏ三頁）之情節不符，證人
      二人嗣後迴護被告之情甚為明顯，自難以其等此部分證言
      為被告有利之認定。又證人甲○○雖於本院審理時曾稱：
      伊是老兵，什麼陣仗都看過，伊不怕，但是心裡不舒服、
      不甘願等語（見第一次審判筆錄第十九頁），惟經本院就
      其給付被告戊○○四十八萬元之出處質之，其則稱：係伊
      於郵局之定期存款，因怕小孩出事情，不知道戊○○是玩
      真的玩假的，小孩安全要緊，伊平常八、九點就上床睡覺
      ，給付四十八萬元之當天晚上，伊緊張睡不著，非要等到
      乙○○回來才安心等語（見第一次審判筆錄第二十三至二
      十四頁），足見證人甲○○確因被告戊○○上開恐嚇之語
      心生畏懼，進而為上開陸續交付現金及本票背書等行為，
      證人前開所稱其不害怕云云，亦屬迴護被告戊○○之詞。
    (三)被告丙○○於偵查中自承：將乙○○帶上車後，戊○○跟
      伊說，若乙○○有給錢，會分給伊一點等語（見九十四年
      度偵字第二一八二號偵查卷第八十九頁），又被告丙○○
      自雷霆網路咖啡館起至到達乙○○住處為止，均與被告戊○○、「謝東昇」及乙○○同車，並先後經指派帶同乙○○及甲○○前往提款機提款，嗣後並自被告戊○○收受報
      酬一萬五千元等情，為被告丙○○始終坦承不諱，被告丙○○既目睹被告戊○○、「謝東昇」持槍催討債務，竟仍
      因貪圖被告戊○○先前所承諾之報酬，不僅未離開現場，
      甚至參與監視乙○○、甲○○提款之行為，事後並向被告
      戊○○領取一萬五千元報酬，其與被告戊○○、「謝東昇
      」間就迫使乙○○、甲○○交付財物、簽發本票及背書之
      行為顯然均有犯意聯絡、行為分擔無訛，即使被告丙○○
      並未實際進入乙○○住處，亦有將被告戊○○之行為視為
      自己行為之意，被告丙○○辯稱：乙○○住處內情形伊不
      知情云云，自不得解免其有參與分擔之罪責。
    (四)綜上論述，被告戊○○、丙○○共同以持槍及恐嚇之言語
      脅迫乙○○、甲○○交付財物、簽發本票並背書之犯行，
      事證明確，均堪認定。
三、論罪部分
  (一)槍砲彈藥刀械管制條例部分：
    按被告戊○○、丙○○、丁○○行為後，槍砲彈藥刀械管制
    條例已於九十四年一月二十六日修正公布，自同年月二十八
    日生效，其中原條例第十一條規定已刪除，並與原條例第八
    條、第十條、第十一條合併修正為第八條，茲比較原條例第
    十一條第四項及修正後該條例第八條第四項規定之法定刑，
    已從「一年以上七年以下有期徒刑，併科新臺幣七百萬元以
    下罰金」，提高為「三年以上十年以下有期徒刑，併科新臺
    幣七百萬元以下罰金」，以修正前規定有利於被告，自應依
    刑法第二條第一項但書之規定，適用修正前之槍砲彈藥刀械
    管制條例第十一條第四項之規定論處。核被告戊○○持有前
    開改造槍枝及子彈之行為，丙○○、丁○○寄藏前開改造槍
    枝及子彈之行為，係分別涉犯槍砲彈藥刀械管制條例第十一
    條第四項之持有及寄藏可發射子彈具有殺傷力枝槍枝罪（修
    正前）、第十二條第四項之持有及寄藏子彈罪。被告丁○○
    先後二次寄藏槍枝及子彈之行為，時間緊接，方式雷同，所
    犯又均為基本構成要件相同之罪，均顯係基於概括犯意為之
    ，均為連續犯，均應論以一罪，並加重其刑。被告三人均係
    以一行為觸犯上開二罪名，為想像競合犯，應從一重之持有
    及寄藏可發射子彈具有殺傷力槍枝罪論斷。
  (二)強制罪部分：
  　被告戊○○、丙○○以脅迫方式迫使乙○○、甲○○交付財
    物及簽發本票後背書之行為，係犯刑法第三百零四條第一項
    之以脅迫妨害人行使權利罪及以脅迫使人行無義務之事罪。
    公訴人以被告戊○○、丙○○共同基於不法所有之犯意聯絡
    ，由被告戊○○持槍指向乙○○命其交付財物，致使乙○○
    不能抗拒而交付現金三千元及證件、現金卡、信用卡等物，
    因認被告戊○○、丙○○二人應成立刑法第三百三十條第一
    項（起訴書贅載第三款）之加重強盜罪嫌云云；又以被告戊○○、丙○○另共同基於不法所有之犯意聯絡，由被告戊○○向甲○○出言恫嚇，甲○○遂心生畏懼前往領款交付予戊○○，因認被告二人應成立刑法第三百四十六條第一項之恐
    嚇取財罪嫌云云。惟被告戊○○、丙○○均堅決否認有何不
    法所有之意圖，被告戊○○辯稱：乙○○確實向其陸續借貸
    十三萬元、十五萬元、二十萬元用於賭博等語，被告丙○○
    則辯稱：伊只知道戊○○與乙○○有債務糾紛等語。查證人
    甲○○於偵查中證稱：戊○○說乙○○欠其賭債五十萬元，
    經其追問，戊○○始說明係拿現金給乙○○賭博等語（見九
    十四年度偵字第二一八二號偵查卷第八十七頁），揆諸證人
    甲○○該次作證之其餘陳述均不利於被告，證人此言應無迴
    護被告之虞，足見被告戊○○確有告知甲○○借款予乙○○
    賭博之事，再審之被告戊○○上開告知甲○○之內容，被告
    戊○○原稱乙○○積欠「賭債」，依社會通念，所謂賭債係
    指二人對賭所積欠之債務，然被告戊○○經甲○○追問後，
    即說明係伊借現金讓乙○○賭博，若被告戊○○僅係隨口捏
    造欠債之謊言搪塞甲○○，只需依上開常情解釋「賭債」之
    意即可，實無庸花費心思另行編造「伊借款予乙○○，乙○○再拿去賭博」之複雜情節，顯見被告戊○○借款予乙○○
    賭博之情應非虛構；另證人乙○○於本院審理時亦證稱：伊
    於九十三年九月底有與戊○○一同去某賭場，伊陸續向戊○○借了十三萬元、十五萬元、二十萬元賭博，當天手氣很背
    等語（見第一次審判筆錄第五頁），與被告所辯情形相同，
    證人乙○○於偵查中雖否認有積欠被告戊○○債務之事，然
    於本院審理時解釋稱：戊○○出賭場時向伊說：「這筆錢以
    後再說」，伊覺得戊○○是表示這筆錢不算伊積欠之債務，
    所以伊認為並沒有欠被告錢，且伊不想讓父親知道伊有賭博
    行為等語，尚與常情無違，是被告戊○○辯稱其借款四十八
    萬元予乙○○賭博一節，應堪採信。被告戊○○主觀上既認
    其對於乙○○有四十八萬元之債權，其向乙○○所為本件追
    討債務之行為，自無所謂不法所有之意圖可言，被告戊○○
    、丙○○二人之行為與加重強盜罪及恐嚇取財罪之構成要件
    均有未合，公訴人認被告二人涉犯此二罪名，容有未洽。被
    告戊○○、丙○○此部分犯行應僅成立強制罪，惟強制罪與
    加重強盜罪、恐嚇取財罪，行為人均係以強暴或脅迫方式，
    妨害被害人之意思決定自由，基本社會事實堪認同一，本院
    爰依刑事訴訟法第三百條之規定變更起訴法條。被告戊○○
    、丙○○、「謝東昇」間就上開強制行為有犯意聯絡、行為
    分擔，均為共同正犯。被告二人先後對於乙○○、甲○○脅
    迫交付財物而妨害其等行使所有權，再迫使其等簽發本票後
    背書而行無義務之事，數犯罪行為時間接近，手法雷同，所
    犯又為同條項之基本構成要件相同之罪，顯係基於概括犯意
    為之，為連續犯，應從較重之以脅迫使人行無義務之事一罪
    處斷，並加重其刑（至被告戊○○先後向甲○○脅迫取得現
    金二萬元及四十八萬元之行為，應屬數個舉動之接續執行，
    獨立性極為薄弱，難以強行分開，應評價為一個犯罪行為，
    屬接續犯）。公訴意旨另以：被告戊○○、丙○○共同基於
    妨害自由之犯意聯絡，於九十四年一月十三日下午三時許，
    將乙○○自雷霆網路咖啡店強押至戊○○車上，剝奪乙○○
    之行動自由後，直至同年月十四日晚間十一時許，始釋放乙○○，共計妨害乙○○行動自由達三十二小時，因認被告戊○○、丙○○另涉犯刑法第三百零二條第一項之妨害自由罪
    嫌。惟查，證人乙○○於偵查中證稱：「（為何跟他們上車
    ？）我想不會有什麼事情。」、「（在車上談何事？）就談
    我亂講話，還問我家裡有沒有錢，我說家裡應該有吧。」（
    見九十四年度偵字第二一八二號偵查卷第八十四頁），足見
    乙○○係基於自願而登上被告戊○○所駕駛之車輛，且一行
    人轉往乙○○住處以處理債務，亦未違反乙○○之本意，至
    於被告戊○○嗣後雖於乙○○住處向甲○○口出錢付清才放
    人之語（詳如前述），然此為利用甲○○護子心切，出言威
    嚇甲○○，使其儘早還錢之手段，實際上並未對乙○○另有
    施以強暴脅迫之行為，乙○○亦從未對被告等人表示不願同
    行或要求離去，復查無其他確據證明被告戊○○、丙○○在
    公訴人所指之三十二小時內，有將乙○○私行拘禁或施以任
    何非法方法，限制乙○○之行動自由，自難認定被告戊○○
    、丙○○有刑法第三百零二條第一項之妨害自由犯行，惟因
    公訴意旨認此部分與前開有罪之強制罪部分（按即變更起訴
    法條前之恐嚇取財部分）有牽連犯之裁判上一罪關係，爰不
    另為無罪之諭知。
四、科刑部分
    被告丙○○係因被告戊○○參加告別式不宜攜帶槍、彈，始
    為其寄藏槍、彈約四、五小時，時間極為短暫，犯罪情節實
    屬輕微，且始終坦認寄藏槍、彈之犯行，悔意殷殷，如科以
    最輕法定刑有期徒刑一年，仍嫌過重，其犯罪之情狀，在客
    觀上足以引起一般之同情，尚屬可憫，爰依刑法第五十九條
    之規定，酌量減輕其刑。而被告丁○○為警查獲後，供出槍
    、彈來源及去向，並帶同警方起出全部槍、彈，因而查獲本
    案並避免未來相關重大治安案件發生，爰依槍砲彈藥刀械管
    制條例第十八條第四項之規定減輕其刑（按此條項同時有免
    除其刑之規定，其減輕得減至三分之二），並於前揭連續犯
    加重後，再減輕之。爰審酌被告戊○○持有槍、彈之犯行，
    對於社會治安之威脅已然重大，竟進而持槍逼迫被害人就範
    ，目無法紀，惡性非輕，被告丙○○因貪圖小利涉犯本案，
    惟係依被告戊○○之指示而為，犯罪情節較為輕微，被告丁○○對於寄藏槍、彈犯行始終坦承不諱，犯後態度良好等一
    切情狀，分別量處如主文所示之刑，被告戊○○、丙○○部
    分並定其應執行之刑，及就併科罰金部分，諭知易服勞役之
    折算標準。扣案之具有殺傷力改造手槍（由仿ＷＡＬＴＨＥ
    Ｒ廠ＰＰＫ/ Ｓ型半自動手槍製造之玩具手槍換裝土造金屬
    槍管而成，槍枝管制編號：0000000000號）一支
    ，為違禁物，應依刑法第三十八條第一項第一款宣告沒收，
    至本件扣案之子彈一顆，業經鑑定單位實際試射，已不再具
    殺傷力，自非屬違禁物，爰不宣告沒收。
貳、無罪部分
  一、公訴意旨另以：被告丁○○與被告戊○○、丙○○、「謝
      東昇」、「楊忠保」基於妨害自由之犯意聯絡，於九十四
      年一月十三日下午三時許，在雷霆網路咖啡店門口強押乙○○登上被告戊○○所駕駛之車輛，剝奪乙○○之行動自
      由後，由丁○○駕駛乙○○之車號ＤＢ－九五七二號自用
      小客車跟隨其後，嗣被告丁○○又與上開四人基於恐嚇取
      財之犯意聯絡，前往乙○○住處，由被告戊○○出面恐嚇
      乙○○之父甲○○，因而於當日向甲○○取得現金二萬元
      ，再於翌日（十四日）取得現金四十八萬元，乙○○則為
      被告戊○○等人強押至哈斯勒汽車旅館，直至十四日晚間
      十一時許始為被告戊○○所釋放，因認被告丁○○此部分
      涉犯刑法第三百零二條第一項之妨害自由罪嫌及同法第三
      百四十六條第一項之恐嚇取財罪嫌。
  二、按犯罪事實應依證據認定之，無證據不得認定犯罪事實，
      又不能證明被告犯罪或其行為不罰者，應諭知無罪之判決
      ，刑事訴訟法第一百五十四條第二項、第三百零一條第一
      項分別定有明文，此即揭櫫刑事訴訟程序係採證據裁判主
      義，易言之，即認定不利被告之事實，須依積極證據，苟
      積極證據不足為不利於被告事實之認定時，自應為有利於
      被告認定，更不必有何有利之證據，最高法院三十年上字
      第八一六號判例意旨參照。
  三、公訴人認被告丁○○涉有上開罪嫌，無非係以被告丁○○
      、戊○○、丙○○之部分自白及證人乙○○、甲○○之指
      訴為其主要論據。惟查：
    (一)乙○○自雷霆網路咖啡店門口自願登上被告戊○○所駕車
      輛後，直至翌日（十四日）晚間十一時許離開被告戊○○
      之期間內，並無遭被告等人妨害行動自由之情形，且被告
      戊○○、丙○○脅迫乙○○、甲○○交付財物、簽發本票
      後背書之行為並不能成立恐嚇取財罪，均如前述，公訴人
      並未指出被告丁○○有何超越共犯戊○○、丙○○之犯罪
      行為，被告丁○○自亦無成立上開二罪之可能，合先敘明
      。
    (二)被告丁○○於乙○○與被告戊○○同行之期間，僅受被告
      戊○○之託，駕駛乙○○之自用小客車尾隨於被告戊○○
      所駕車輛之後，並未與被告戊○○、丙○○及乙○○同車
      ，且被告丁○○雖隨同被告戊○○之車輛前往乙○○住處
      ，惟其並未進入住處內，亦未參與任何脅迫乙○○、甲○○交付財物之行為等情，業經證人乙○○、甲○○證述甚
      詳，核與被告戊○○、丙○○所述相符，乙○○、甲○○
      雖於偵查中證稱係被告丁○○、丙○○帶同甲○○去領款
      云云，惟於本院審理時均改稱不能確定陪同領款之人是否
      係被告丁○○，且被告丙○○亦證稱：伊係與被告戊○○
      之另一個朋友，即一直與伊同車者（按指「謝東昇」），
      陪同甲○○去領款等語（見本院第二次審判筆錄第十二頁
      ），故被告丁○○確無帶同甲○○領款之事實，應堪認定
      ，準此可見，被告丁○○對於被告戊○○、丙○○如何持
      槍威脅乙○○交付財物、如何指派丙○○監視乙○○前往
      領款、如何決定前往乙○○住處等情，均無所知，對於被
      告戊○○前往乙○○住處之目的及其於乙○○住處內所為
      之任何犯罪行為亦無了解或參與，尚難認定被告丁○○與
      被告戊○○、丙○○有何犯意聯絡及行為分擔。至被告丁○○事後向被告戊○○領取一萬五千元一節，固為被告丁○○所坦認，然此為被告戊○○事前允諾被告丁○○為其
      駕駛車輛之報酬，並無確據足證被告丁○○於事前已知被
      告戊○○將以強制之手段取得財物，自不能以被告丁○○
      事後獲得此筆報酬係被告戊○○涉犯強制罪所得，遽認其
      與被告戊○○有何強制罪之犯意聯絡。
    (三)綜上論述，被告丁○○與被告戊○○、丙○○並無強制罪
      之犯意聯絡、行為分擔，又無其他積極證據足以證明被告
      丁○○有公訴人所指之妨害自由及恐嚇取財犯罪行為，自
      應為被告丁○○此部分無罪之諭知。
據上論斷，依刑事訴訟法第二百九十九條第一項前段、第三百條
、第三百零一條第一項，槍砲彈藥刀械管制條例第十一條第四項
（修正前）、第十二條第四項、第十八條第四項，刑法第十一條
前段、第二條第一項但書、第二十八條、第五十六條、第三百零
四條第一項、第五十五條、第四十二條第二項、第五十九條、第
三十八條第一項第一款、第五十一條第五款、罰金罰鍰提高標準
條例第一條前段、第二條、現行法規所定貨幣單位折算新臺幣條
例第二條判決如主文。
本案經檢察官徐則賢到庭執行職務。
中　　華　　民　　國　　94　　年　　8 　　月　　31　　日
                  刑事第八庭    審判長法　官　曾家貽
                  　　　　　　　　　　法　官  吳為平
                  　　　　　　　　　　法　官　袁雪華
上正本證明與原本無異。
如不服本判決，應於判決送達後10日內向本院提出上訴狀（應附
繕本），上訴於臺灣高等法院。
                                      書記官  邱仲騏
中　　華　　民　　國　　94　　年　　8 　　月　　31　　日
附錄本案論罪科刑之法條：
中華民國刑法第304條第1項
(強制罪)
以強暴、脅迫使人行無義務之事或妨害人行使權利者，處三年以
下有期徒刑、拘役或三百元以下罰金。
槍砲彈藥刀械管制條例第11條第4項：
未經許可，持有、寄藏或意圖販賣而陳列第一項所列槍砲者，處
一年以上七年以下有期徒刑，併科新臺幣七百萬元以下罰金。
槍砲彈藥刀械管制條例第12條第4項：
未經許可，持有、寄藏或意圖販賣而陳列子彈者，處 5 年以下有
期徒刑，併科新台幣 300 萬元以下罰金。
槍砲彈藥刀械管制條例第18條第4項
犯本條例之罪，於偵查或審判中自白，並供述全部槍砲、彈藥、
刀械之來源及去向，因而查獲或因而防止重大危害治安事件之發
生者，減輕或免除其刑。拒絕供述或供述不實者，得加重其刑至
三分之一。
